臺灣高等法院高雄分院刑事判決　　　　　　　　　九十一年度上訴字第一八二六號
　　　上　訴　 人　台灣高雄地方法院檢察署檢察官
　　　被　　　告　甲○○
右上訴人因違反毒品危害防制條例案件，不服臺灣高雄地方法院九十一年度訴字第一
三九二號民國九十一年九月三十日第一審判決（起訴案號：臺灣高雄地方法院檢察署
九十年度毒偵緝字第二四八號），提起上訴，本院判決如左：
      主  文
上訴駁回。
      理  由
一、公訴意旨略以：被告甲○○前因施用毒品案件，經交付保護管束期滿，由本署檢
    察官於民國八十九年四月六日，以八十九年度戒毒偵字第四一三號不起訴處分確
    定。嗣甲○○於五年內復基於概括之犯意，自八十九年四月七日起，連續在高雄
    縣鳳山市○○路六十巷二十一弄四十二號住處等地施用第一、二級毒品海洛因及
    安非他命，為警於八十九年八月七日下午十一時許，在高雄市○○路六十八之五
    號六樓之一查獲，並扣得毒品及其所有供施用毒品之器具吸食器二組，因認被告
    甲○○有犯違反毒品危害防制條例第十條第一項、第二項之施用第一級毒品、第
    二級毒品罪嫌云云。
二、按犯罪事實應依證據認定之，無證據不得推定其犯罪事實；次按不能證明被告犯
    罪者，應諭知無罪之判決，刑事訴訟法第一百五十四條、第三百零一條第一項分
    別定有明文。又認定不利於被告之事實，須依積極證據，苟積極證據不足為不利
    於被告事實之認定時，即應為有利於被告之認定，更不必有何有利之證據（最高
    法院三十年上字第八一六號判例參照）。按事實之認定應憑證據，如未能發現相
    當證據，或證據不足以證明，自不能以推測或擬制之方法，為裁判基礎（最高法
    院四十年臺上字第八六號判例參照）。復認定犯罪事實所憑之證據，雖不以直接
    證據為限，間接證據亦包括在內；然而無論直接或間接證據，其為訴訟上之證明
    ，須於通常一般之人均不致有所懷疑，而得確信其為真實之程度者，始得據為有
    罪之認定，倘其證明尚未達到此一程度，而有合理之懷疑存在，無從使事實審法
    院得有罪之確信時，即應由法院諭知被告無罪之判決（最高法院七十六年度台上
    字第四九八六號判例參照）。
三、公訴人認被告甲○○涉有違反毒品危害防制條例第十條第一項、第二項之施用第
    一級毒品、第二級毒品罪嫌，無非係以右揭犯罪事實，業經被告甲○○自白不諱
    ，並有毒品及施用毒品之器具扣案可資佐證，復有尿液檢驗報告、不起訴處分書
    及刑案資料查註紀錄表附卷可稽等情，為其論罪依據。
四、訊據被告甲○○堅決否認有何違反毒品危害防制條例之犯行，辯稱：我在戒治前
    有施用毒品，但戒治回來後就不再吸毒，起訴書所載之期間內並未施用海洛因、
    安非他命，扣案之毒品及吸毒工具也不是我的等語。
五、經查：
（一）本件被告係於八十九年九月十三日凌晨一時許，在高雄市○○區○○街一五三
      號七樓之二，為警當場查獲。又被告於八十九年九月十三日為警當場查獲後之
      警訊中供稱：「（你有無吸食毒品？吸食何種毒品？）我從八十九年三月從勒
      戒中心勒戒回來就沒有接觸毒品。我以前是施用海洛因。」等語（見警卷第二
      頁反面）；於偵查中供稱：「（是否有吸安非他命或海洛因？）兩樣都有，被
      抓之前施用的。」等語（見偵查卷第十頁九十年九月二十日訊問筆錄），是被
      告否認有於八十九年四月七日起至同年八月七日下午十一時許止，在高雄縣鳳
      山市○○路六十巷二一弄四二號住處施用第一級毒品海洛因及第二級毒品安非
      他命之行為。且員警於八十九年八月七日下午十一時許，會同高雄地方法院檢
      察署檢察官前往高雄市○○路六八之五號六樓之一證人林孟蓉租住處搜索扣得
      知安非他命、海洛因、吸食器、磨粉機、電子磅秤及分裝塑膠袋等物，被告均
      否認該些扣押物為其所有（見警卷第二頁正面、偵查卷第十頁反面九十年九月
      二十日訊問筆錄），且被告於員警行搜索扣押時並未在場，亦有搜索扣押證明
      筆錄一紙附於警卷內可資佐證，是公訴人認被告對於起訴書所載之時地有連續
      施用第一級毒品海洛因及第二級毒品安非他命之事實，業據其坦承不諱，顯有
      誤會。
（二）扣案之毒品、施用毒品之器具等物，雖證人林孟蓉於警訊中證述係屬被告所有
      ，然為被告所否認，且證人林孟蓉經原審及本院傳訊均未到庭，並無證據足資
      證明該扣押物確為被告所有，退而言之，縱使為被告所持有，該持有毒品之事
      實，是否足以證明被告有於八十九年四月七日起至同年八月七日下午十一時許
      止，確有施用第一級毒品海洛因及第二級毒品安非他命之事實，尚非無疑。被
      告雖於八十九年九月十三日凌晨一時許，經警查獲後所採集之尿液，呈嗎啡、
      甲基安非他命之陽性反應，此有台南縣衛生局尿液檢驗成績書一紙附於原審卷
      第五十頁可稽，惟此時間之施用第一級毒品海洛因、第二級毒品安非他命犯行
      ，究與本件公訴人起訴被告有於八十九年四月七日起至同年八月七日下午十一
      時許止施用第一級毒品海洛因及第二級毒品安非他命之犯罪時間無涉，此部分
      宜由檢察官另行偵查為適當之處置。
（三）綜上所述，足見被告所辯，尚可採信。此外，本院復查無其他積極證據足資佐
      證認被告有公訴人所指訴之犯行，本件既不能證明被告犯罪，揆之上開法條規
      定及判例意旨，自應諭知被告為無罪之判決。
六、原審以不能證明被告犯罪，而諭知被告無罪之判決，於法並無不合。檢察官上訴
    意旨，以本件被告施用毒品之事實，業據被告自白不諱，並有毒品扣案足憑，復
    有尿液檢驗報告附卷可稽，犯行至堪認定，且其施用毒品之犯行，係基於概括犯
    意之連續犯，詎原審判決竟將被告連續施用毒品之期間，硬予作時間上之切割，
    而諭知被告無罪，尚有未洽。惟查：被告自始否認自八十九年四月七日起至同年
    八月七日下午十一時許止有施用第一級毒品海洛因及第二級毒品安非他命之犯行
    ，且該段時間內被告之尿液亦無毒品反應，而扣案物品亦無法證明為被告所有，
    至被告於八十九年九月十三日凌晨一時許，經警查獲後所採集之尿液，呈嗎啡、
    甲基安非他命之陽性反應，然此僅能證明被告於八十九年九月十三日凌晨一時許
    回溯二十四小時之內某時有施用第一級毒品及第二級毒品之行為，但公訴人起訴
    部分既不能證明被告犯行，即使之後被告有施用第一級毒品及第二級毒品之行為
    ，亦無連續犯之裁判上一罪關係，本院對檢察官未起訴之部分自不得加以審判，
    足見檢察官上訴，為無理由，應予駁回。
據上論斷，應依刑事訴訟法第三百六十八條，判決如主文。
本案經檢察官王登榮到庭執行職務。
中    華    民    國      九十一      年      十二      月     十八   日
                              臺灣高等法院高雄分院刑事第二庭
                                  審判長法官  林正雄
                                        法官  黃仁松
                                        法官  黃壽燕
右正本證明與原本無異。
施用第一級毒品部分，檢察官如不服本判決應於收受本判決後十日內向本院提出上訴
書狀，其未述上訴理由者，並得於提起上訴後十日內向本院補提理由書狀（均須按
他造當事人之人數附繕本)「切勿逕送上級法院」。
其餘部分不得上訴。
                                      書記官  黃富美
中    華    民    國      九十一      年      十二      月     十八   日
